【裁判字號】    99,訴,3494
【裁判日期】    991230
【裁判案由】    毒品危害防制條例
【裁判全文】
臺灣臺中地方法院刑事判決              99年度訴字第3494號
公  訴  人  臺灣臺中地方法院檢察署檢察官
被      告  王順發
上列被告因違反毒品危害防制條例案件，經檢察官提起公訴（99
年度毒偵字第3981號），被告於準備程序中就被訴事實為有罪之
陳述，經告知簡式審判程序之旨，並聽取公訴人、被告之意見後
，由本院合議庭裁定由受命法官獨任進行簡式審判程序，判決如
下：
    主    文
王順發施用第一級毒品，處有期徒刑捌月。
    犯罪事實
一、王順發前於民國88年間，因施用毒品案件，經本院裁定送觀
    察、勒戒後，認無繼續施用毒品之傾向，於88年9月4日執行
    完畢釋放，並經臺灣臺中地方法院檢察署檢察官以88年度毒
    偵字第396號為不起訴處分確定；又於前開觀察、勒戒執行
    完畢後之5年內，因施用毒品案件，經本院裁定送觀察、勒
    戒後，認無繼續施用毒品之傾向，於88年11月25日執行完畢
    釋放，並經臺灣臺中地方法院檢察署檢察官以88年度毒偵字
    第1891、1927號為不起訴處分確定。再因施用毒品案件，經
    本院裁定令入戒治處所施以強制戒治，於89年7月29日停止
    戒治出所，所餘戒治期間交付保護管束，迄保護管束期滿，
    未經撤銷強制戒治，視為強制戒治已執行完畢，其施用毒品
    犯行則經本院以89年度易字第1000號判處有期徒刑6月確定
    。詎其猶不知悔改，復基於施用第一級毒品海洛因之犯意，
    於99年8月29日上午7時許，在臺中縣大里市○○路110號住
    處，以將海洛因加水混合後經由針筒注射手臂血管之方式，
    施用第一級毒品海洛因1次。嗣於同年9月1日下午6時許，因
    另案通緝，在上開住處為警查緝到案，經警依法對其採集尿
    液送驗後，而查悉上情。
二、案經臺中縣警察局霧峰分局報告臺灣臺中地方法院檢察署檢
    察官偵查起訴。
    理    由
一、本案被告王順發所犯係死刑、無期徒刑、最輕本刑為3年以
    上有期徒刑以外之罪，被告於準備程序中就被訴事實為有罪
    之陳述，經告知簡式審判程序之旨，並聽取公訴人及被告之
    意見後，本院合議庭認為適宜而依刑事訴訟法第273條之1第
    1 項規定，裁定由受命法官獨任進行簡式審判程序，且依同
    法第273條之2、第159條第2項之規定，不適用同法第159條
    第1項傳聞法則有關限制證據能力之相關規定，亦不受同法
    第161條之2、第161條之3、第163條之1及第164條至170條規
    定之限制，合先敘明。
二、上揭犯罪事實，業據被告於偵查及本院準備程序、審理時供
    承不諱，且被告於上開時地為警查獲後，經警依法對其採集
    尿液送請詮昕科技股份有限公司以酵素免疫分析法（EIA）
    檢驗與氣相層析質譜儀分析法（GC/MS）複驗結果，確呈嗎
    啡陽性反應，此有該公司所出具之99年9月16日濫用藥物尿
    液檢驗報告及霧峰分局萬豐派出所委託鑑驗尿液與真實姓名
    對照表各1紙附卷可稽。綜上而論，足見被告之自白核與事
    實相符，應可採為論罪科刑之依據。按施用第一、二級毒品
    為犯罪行為，毒品危害防制條例第10條第1項及第2項各定有
    處罰明文。故施用該毒品者，依前揭規定本應科以刑罰，惟
    基於施用毒品之人，兼有病患屬性，乃於刑事政策上對合於
    一定條件之施用者，依同條例第20條、第23條之規定，施以
    觀察、勒戒及強制戒治之治療，期以保安處分替代刑罰，戒
    斷其身、心癮。嗣因其程序過於繁雜，上揭條例於92年7月9
    日修正公布，自93年1月9日施行，將該第20條、第23條之保
    安處分程序，單純區分為「初犯」、「五年內再犯」及「五
    年後再犯」三種；依其立法理由之說明：「初犯」，經觀察
    、勒戒或強制戒治後，應為不起訴處分或不付審理之裁定；
    經觀察、勒戒或強制戒治執行完畢釋放後，「五年內再犯」
    者，因其再犯率甚高，原實施之觀察、勒戒及強制戒治既已
    無法收其實效，爰依法追訴或裁定交付審理。至於經觀察、
    勒戒或強制戒治執行完畢釋放後，「五年後再犯」者，前所
    實施之觀察、勒戒或強制戒治已足以遮斷其施用毒品之毒癮
    ，為期自新及協助其斷除毒癮，仍適用「初犯」規定，先經
    觀察、勒戒或強制戒治之程序。從而依修正後之規定，僅限
    於「初犯」及「五年後再犯」2種情形，始應先經觀察、勒
    戒或強制戒治程序，不能逕行起訴，亦即設為施用毒品罪起
    訴條件之限制。但倘被告於5年內已再犯，經依法再為保安
    處分或追訴處罰者，縱其第三次（或第三次以上）施用毒品
    之時間，在初犯之保安處分執行完畢釋放5年以後，即非屬
    「五年後再犯」之情形，且因前有「五年內再犯」情形，顯
    見其再犯率甚高，原實施之保安處分無法收其實效，毋庸仍
    予寬典處遇，而應依該條例第10條逕予刑罰制裁（最高法院
    99年度臺非字第173號判決可資參照）。查本件被告前於88
    年間，因施用毒品案件，經本院裁定送觀察、勒戒後，認無
    繼續施用毒品之傾向，於88年9月4日執行完畢釋放，並經臺
    灣臺中地方法院檢察署檢察官以88年度毒偵字第396號為不
    起訴處分確定；又於前開觀察、勒戒執行完畢後之5年內，
    因施用毒品案件，經本院裁定送觀察、勒戒後，認無繼續施
    用毒品之傾向，於88年11月25日執行完畢釋放，並經臺灣臺
    中地方法院檢察署檢察官以88年度毒偵字第1891、1927號為
    不起訴處分確定。再因施用毒品案件，經本院裁定令入戒治
    處所施以強制戒治，於89年7月29日停止戒治出所，所餘戒
    治期間交付保護管束，迄保護管束期滿，未經撤銷強制戒治
    ，視為強制戒治已執行完畢，其施用毒品犯行則經本院以89
    年度易字第1000號判處有期徒刑6月確定一節，此有臺灣高
    等法院被告前案紀錄表1份在卷可參，被告既曾於前揭觀察
    、勒戒執行完畢釋放後5年內，再犯上開施用毒品案件而經
    依法再為保安處分及追訴處罰，則本案復於上揭犯罪事實欄
    所載時地，施用第一級毒品海洛因之犯行，即非屬毒品危害
    防制條例第20條第3項所定「5年後再犯」之情形，揆諸前開
    決議意旨及說明，自應逕行追訴處罰。從而，本件事證已臻
    明確，被告犯行洵堪認定，應予依法論科。
三、按海洛因係屬毒品危害防制條例第2條第2項第1款所指之第
    一級毒品，是核被告所為，係犯毒品危害防制條例第10條第
    1項之施用第一級毒品罪。被告持有第一級毒品海洛因後，
    進而施用，其持有之低度行為應被其施用之高度行為所吸收
    ，不另論罪。爰審酌被告前有多次施用毒品紀錄，本案再度
    施用第一級毒品之犯行，顯見其意志不堅，而其施用毒品足
    以導致精神障礙、性格異常，甚至造成生命危險，戕害一己
    之身體健康；惟念其犯後坦承犯行，態度尚稱良好，兼衡其
    智識、生活狀況及公訴人具體求刑有期徒刑11月尚嫌過重等
    一切情狀，量處如主文所示之刑，以資懲儆。至被告曾因違
    反毒品危害防制條例案件，經本院以94年度訴字第2378號判
    處有期徒刑10月、6月，應執行有期徒刑1年1月確定；再因
    違反毒品危害防制條例案件，經本院以97年度訴緝字第375
    號判處有期徒刑10月確定，前開3罪接續執行，嗣經本院以
    97年度聲字第4611號裁定合併定應執行有期徒刑1年10月確
    定，而於99年2月8日假釋出監，其假釋固於99年7月13日縮
    刑期滿，惟其另於上開假釋期間之99年5月4日因犯施用第一
    級毒品罪，甫經本院於99年11月2日以99年度訴字第2874號
    判處有期徒刑8月，並於99年12月1日確定（下稱前案），而
    依刑法第78條規定，得於前案判決確定後6個月內，撤銷其
    假釋，則被告上開假釋若經撤銷，仍應執行原宣告刑，尚非
    已執行完畢，而假釋嗣後是否撤銷，並非本院於本案審理時
    所能預知並為調查，自無從為被告是否構成累犯之認定，是
    被告本案犯罪尚不得論以累犯，公訴意旨請求論以累犯，容
    有誤會，附此敘明。
據上論斷，應依刑事訴訟法第273條之1第1項、第299條第1項前
段，毒品危害防制條例第10條第1項，判決如主文。
本案經檢察官廖育賢到庭執行職務。
中    華    民    國    99    年    12    月    30    日
                  刑事第三庭    法  官  黃麗玲
以上正本證明與原本無異。
如不服本判決應於收受判決後10日內向本院提出上訴書狀，並應
敘述具體理由；其未敘述上訴理由者，應於上訴期間屆滿後20日
內向本院補提理由書（均須按他造當事人之人數附繕本）「切勿
逕送上級法院」。
中    華    民    國    99    年    12    月    30    日
                                書記官  黃毅皓
附錄論罪科刑法條：
毒品危害防制條例第10條
施用第一級毒品者，處 6 月以上 5 年以下有期徒刑。
施用第二級毒品者，處 3 年以下有期徒刑。

司法院資訊處製作；財團法人民間司法改革基金會備份。
